【裁判字號】    89,自,258
【裁判日期】    900503
【裁判案由】    詐欺
【裁判全文】
臺灣士林地方法院刑事判決                          八十九年度自字第二五八號
    自  訴  人  甲○○
    被      告  丙○○
                乙○○
右列被告因詐欺案件，經自訴人提起自訴，本院判決如左：
    主  文
丙○○、乙○○均無罪。
    理  由
一、自訴意旨略以：被告乙○○、丙○○於民國八十九年八月二日及八十九年八月十
    一日，偽稱買賣股票交割款不足，向自訴人甲○○借款，共計新台幣（下同）八
    十三萬四千元，約定於八十九年八月十五日還款。乙○○以發票人為丙○○之本
    票參張，為上開借款之憑證，並交付丙○○之中國信託銀行板橋分行及華南銀行
    世貿分行之存摺與印鑑，約定由自訴人於八十九年八月十五日自行提領。詎料被
    告等於八十九年八月十五日將上述股份賣出後，先向中國信託銀行板橋分行謊報
    存摺遺失，阻止自訴人提領該約定款項，又將華南銀行世貿分行帳戶內之存款以
    語音轉帳方式提領一空，致自訴人無法按約定取得還款，始知受騙，因認被告二
    人涉有刑法第三百三十九條第一項之詐欺取財罪嫌云云。
二、按犯罪事實應依證據認定之，無證據不得推定其犯罪事實，刑事訴訟法第一百五
    十四條定有明文。又認定被告有罪之事實，應憑證據，如未能發現相當之證據，
    或證據不足以證明，自不能以推測或擬制之方法，以為裁判之基礎，最高法院四
    十年台上字第八六號判例可資參照。
三、訊據被告陳乙○○、丙○○均堅決否認有詐欺之犯行，被告乙○○辯稱：伊只是
    單純向自訴人借款未還，但非積欠八十三萬四千元，因債務金額有爭執，方提領
    存款等語。被告丙○○則辯稱：借款是乙○○與自訴人間之事情，與伊無關等語
    。經查自訴人係大東證券公司之營業員，被告乙○○為其客戶，被告乙○○以其
    女友即被告丙○○名義之帳戶買賣股票，被告乙○○因買進股票交割款不足而向
    自訴人借款時，除將被告丙○○在中國信託銀行板橋分行帳戶及華南銀行世貿分
    行帳戶之存摺交付自訴人屆期自行提領款項外，並交付已簽好發票人姓名「丙○
    ○」之本票，並授權自訴人填寫金額、日期作為擔保，業據自訴人陳述明確，足
    見被告乙○○並無施以詐術，使自訴人陷於錯誤而交付借款。再查被告乙○○供
    稱：「我自己算過，我應該只欠自訴人二十幾萬元，但我後來詢問自訴人，他竟
    說我欠他八十幾萬元，為了怕自訴人把錢提領一空，所以我才把錢提全部領出來
    」等語（見九十年四月二日訊問筆錄），自訴人對被告乙○○積欠債務數額發生
    爭執一事並不否認，足徵被告乙○○係於借款後因債務糾紛，方將銀行存款提領
    一空，尚難據此率斷被告乙○○於借款時即有詐欺之思意。又參以自訴人於審理
    時陳稱：「我之前所以提出告訴，是以為被告並無還款的意思，但剛才在庭外我
    有和被告談過，我認為他們有還款的意願，所以希望暫緩案件的審理進度」、「
    被告乙○○向我借錢，有約定要還錢的時間，但事後他並未按時還錢，造成我工
    作及經濟上之壓力，之後有兩個月的時間，我有試圖與被告二人聯絡，但一直無
    法聯絡上，我為了保護我的利益，所以提起訴訟」等語，足見自訴人利用自訴之
    目的在令被告乙○○償還借款，是被告乙○○向訴人借款未還之行為，應屬民事
    糾葛，核與詐欺罪之構成要件不該當。另自訴人先指稱被告丙○○向其借款八十
    三萬四千元（見八十九年十一月二十日訊問筆錄），後改稱係被告乙○○向其借
    款（見九十年四月二日訊問筆錄、八十九年四月十九日審判筆錄），其前後陳述
    不一，被告丙○○向自訴人借款之真實性，即有可疑。再參以被告乙○○供稱向
    自訴人借款事係其個人所為等語，堪認被告丙○○確未參與本件借款事情。綜上
    所述，自訴人所舉證據尚不足證明被告二人共犯詐欺取財罪。此外，復查無其他
    積極證據足資證明被告二人有何詐欺犯行，既不能證明被告二人犯罪，自應為無
    罪之諭知。
據上論斷，應依刑事訴訟法第三百四十三條、第三百零一條第一項判決如主文。
中      華      民      國      九十      年      五      月    三    日
                                    臺灣士林地方法院刑事第四庭
                                        法  官
右正本證明與原本無異。
如不服本判決，應於判決送達後十日內，向本院提出上訴狀。
                                        書記官
中      華      民      國      九十      年      五      月    三      日


司法院資訊處製作；財團法人民間司法改革基金會備份。
